臺灣臺北地方法院簡易民事判決
                                  110年度店簡字第1339號
原      告  李俊毅  

訴訟代理人  王棟樑律師
被      告  李紀月娥
            李明輝  

            李明坤  
            李明珠  
            李明如  
            李新掌  
兼上列六人共同
訴訟代理人  李明德  
被      告  李世昌  
            李世和  

            李楊芳玲
            李世興  
            李麗雲  
            李麗文  
兼上列六人共同
訴訟代理人  李世祥  
被      告  李明賢  
            劉美玉  
上列當事人間分割共有物事件，本院於民國111年2月22日言詞辯
論終結，判決如下：
    主      文
被告李紀月娥、李明德、李明輝、李明賢、李明坤、李明珠、李
明如、李新掌、李世祥、李世昌、李世和、李楊芳玲、李世興、
李麗雲、李麗文應就被繼承人李胡鑾嬌所有坐落新北市○○區○○段
0000地號土地之應有部分六分之一辦理繼承登記。
被告劉美玉應就被繼承人劉胡繡鑾所有坐落新北市○○區○○段0000
地號土地之應有部分六分之一辦理繼承登記。
兩造共有如附表所示土地准予變賣分割，所得價金依附表所示權
利範圍及應繼分比例分配。
訴訟費用新臺幣肆仟壹佰玖拾元由兩造依如附表所示權利範圍及
應繼分比例負擔之。 
    事實及理由
壹、程序部分：
    按不變更訴訟標的，而補充或更正事實上或法律上之陳述者
    ，非為訴之變更或追加，民事訴訟法第256 條定有明文。查
    原告於起訴時訴之聲明第二項為被告劉兆崴、劉美玉就被繼
　　承人劉胡繡鑾所遺坐落新北市○○區○○段0000地號土地應有部
    分六分之一辦理繼承登記。因被告劉兆崴已拋棄劉胡繡鑾之
    繼承權，原告嗣於民國111年1月20日以民事變更訴之聲明暨
    陳報狀變更訴之聲明第二項為：被告劉美玉就被繼承人劉胡
    繡鑾所遺坐落新北市○○區○○段0000地號土地應有部分六分之
    一辦理繼承登記。查原告於起訴時，既已包含被告劉美玉，
    此部分經核屬補充更正事實及法律上之陳述，非為訴之變更
    或追加，依前揭規定，應予准許。次按，被告劉美玉經合法
    通知，未於言詞辯論期日到場，核無民事訴訟法第386 條所
    列各款情形，爰准原告之聲請，由其一造辯論而為判決，合
    先敘明。
貳、實體部分：
一、原告起訴主張：原告、訴外人李胡鑾嬌及訴外人劉胡繡鑾共
    有坐落於新北市○○區○○段0000地號之土地（總面積為53.12
    平方公尺，持有比例分別為2/3、1/6、1/6，以下稱系爭土
    地），後訴外人李胡鑾嬌及劉胡繡鑾死亡，分別由被告李紀
    月娥、李明德、李明輝、李明賢、李明坤、李明珠、李明如
    、李新掌、李世祥、李世昌、李世和、李楊芳玲、李世興、
    李麗雲、李麗文（以下簡稱被告李紀月娥等15人）繼承訴外
    人李胡鑾嬌持有部分、被告劉美玉繼承訴外人劉胡繡鑾持有
    部分，現兩造之權利範圍如附表所示，因兩造對系爭房屋使
    用方法始終未能達成共識，且系爭土地面積僅53.12公尺，
    若採現物分割將不利於土地使用，減損經濟效用，故原物分
    配顯有困難，爰依民法第823 條及第824 條之規定，為此提
    起本件訴訟，並聲明：㈠被告李紀月娥、李明德、李明輝、
    李明賢、李明坤、李明珠、李明如、李新掌、李世祥、李世
    昌、李世和、李楊芳玲、李世興、李麗雲、李麗文應就被繼
    承人李胡鑾嬌所遺坐落系爭土地應有部分六分之一辦理繼承
    登記；㈡被告劉美玉就被繼承人劉胡繡鑾所遺坐落系爭土地
    應有部分六分之一辦理繼承登記；㈢兩造共有坐落系爭土地
    ，面積53.12平方公尺土地應予變賣，所得價金，按兩造原
    應有部分比例分配之。
二、被告劉美玉經合法通知，無正當理由未於言詞辯論期日到庭
    ，亦未出任何聲明或陳述。其餘被告李紀月娥、李明德、李
    明輝、李明賢、李明坤、李明珠、李明如、李新掌、李世祥
    、李世昌、李世和、李楊芳玲、李世興、李麗雲、李麗文均
    同意變價分割。
三、得心證之理由：
  ㈠系爭土地為原告、訴外人李胡鑾嬌及訴外人劉胡繡鑾所共有
    ，有系爭土地登記第三類謄本卷可稽（參見本院卷第15頁）
    ，堪信為真正。
  ㈡繼承人自繼承開始時，除本法另有規定外，承受被繼承人財
    產上之一切權利、義務。但權利、義務專屬於被繼承人本身
    者，不在此限，民法第1148條第1 項定有明文；又按分割共
    有物乃直接對共有物之權利有所變動，性質上屬處分行為，
    故共有不動產之共有人中有已死亡者，依民法第759 條規定
    ，其繼承人，自非先經繼承登記，不得訴請分割共有物，而
    於該繼承人為被告之情形，為求訴訟之經濟，原告可就請求
    繼承登記及分割共有物之訴一併提起，即以一訴請求該死亡
    共有人之繼承人辦理繼承登記並請求該繼承人於辦理繼承登
    記後，與原告及其餘共有人分割共有之不動產（最高法院68
    年第13次民事庭會議決議㈡、70年第2 次民事庭會議決議㈡、
    69年台上字第1134號判例要旨參照）。經查，系爭土地原共
    有人李胡鑾嬌於69年5月15日死亡，應由全體繼承人即被告
    李紀月娥等15人依法繼承；系爭土地原共有人劉胡繡鑾於10
    1年11月1日死亡，應由其繼承人即被告劉美玉依法繼承（訴
    外人劉兆崴已聲明拋棄繼承，並經臺灣高雄少年及家事法院
    以109年度司繼字第3963准予在案），而其等迄未辦理繼承
    登記等情，有繼承系統表、戶籍資料、土地登記第三類謄本
    為證（參見本院卷第15頁至第81頁），堪信為真實，則原告
    起訴請求被告李紀月娥等15人就被繼承人李胡鑾嬌所有系爭
    土地應有部分6分之1辦理繼承登記；被告劉美玉就被繼承人
    劉胡繡鑾所有系爭土地應有部分6分之1辦理繼承登記，為有
    理由，應予准許，爰判決如主文第一項及第二項所示。
　㈢次按各共有人，除法令另有規定外，得隨時請求分割共有物
    ，但因物之使用目的不能分割或契約訂有不分割之期限者，
    不在此限；共有物之分割，依共有人協議之方法行之；分割
    之方法不能協議決定，或於協議決定後因消滅時效完成經共
    有人拒絕履行者，法院得因任何共有人之請求，命為下列之
    分配：一以原物分配於各共有人。但各共有人均受原物之分
    配顯有困難者，得將原物分配於部分共有人。二原物分配顯
    有困難時，得變賣共有物，以價金分配於各共有人；或以原
    物之一部分分配於各共有人，他部分變賣，以價金分配於各
    共有人；以原物分配時，如共有人中有未受分配，或不能按
    其應有部分受分配者，得以金錢補償之；民法第823條第1項
    、第824條第1項、第2項、第3項定有明文。又分割共有物，
    究以原物分割，或變賣共有物分配其價金，法院固有自由裁
    量之權，不受共有人主張之拘束，但仍應斟酌當事人之聲明
    、共有物之性質、經濟效用及全體共有人之利益等公平決定
    之（最高法院84年度台上字第1756號判決意旨參照）。查系
    爭土地面積53.12平方公尺，如採原物分割，兩造各共有人
    可取得之面積顯然過小，將有害於各共有人之使用及經濟利
    用價值，原物分割之方案顯有困難。是斟酌系爭土地之型態
    及使用情形、兩造之利益及兩造均同意將系爭土地變價分割
    並按附表所示比例分配價金等一切情狀後，認系爭土地之分
    割方法，以變賣共有物後將價金按附表所示權利範圍及應繼
    分比例分配之方式較為適當。
  ㈣綜上述，原告依據民法第823條第1項、第824條第2項之規定
　　，請求變價分割系爭土地，所得價金由兩造按附表所示權利
    範圍及應繼分比例分配，洵屬有據，應予准許。另原告依民
    法及最高法院見解，併請求被告李紀月娥等15人就被繼承人
    李胡鑾嬌所有系爭土地應有部分6分之1辦理繼承登記；被告
    劉美玉就被繼承人劉胡繡鑾所有系爭土地應有部分6分之1辦
    理繼承登記，亦有理由，應予准許。
四、本件事證已臻明確，兩造其餘攻擊防禦方法核與判決結果不
    生影響，爰不另一一論述，併此敘明。
五、末按因共有物分割、經界或其他性質上類似事件涉訟，由敗
    訴當事人負擔訴訟費用顯失公平者，法院得酌量情形，命勝
    訴之當事人負擔其一部，民事訴訟法第80條之1 定有明文。
    查本件分割共有物之訴，為形式之形成訴訟，法院不受原告
    聲明分割方案之拘束，如准予裁判分割，原告之訴即有理由
    ，自無敗訴之問題，且兩造均因本件裁判分割而同霑利益，
    故本院認於裁判分割共有物訴訟，而法院准予分割，原告之
    訴為有理由時，仍應由兩造分別依附表所示系爭土地應有部
    分，酌量比例分擔訴訟費用較符公平原則，爰酌定如主文第
    三項所示。　
中　　華　　民　　國　　111 　年　　3 　　月　　22　　日
　                臺灣臺北地方法院新店簡易庭
                              法  官  石蕙慈
以上正本係照原本作成。
對於本件判決如有不服，應於收受送達後20日內向本院提出上訴
書狀，上訴於本院合議庭，並按他造當事人之人數附具繕本。
如委任律師提起上訴者，應一併繳納上訴審裁判費。
中　　華　　民　　國　　111 　年　　3 　　月　　22　　日
                              書記官  徐子芹　　
附表：
編號 原共有人兼被繼承人/原共有人 繼承人 應繼分 1 李胡鑾嬌 （權利範圍六分之一） 李紀月娥 二十一分之一 2  李明德 二十一分之一 3  李明輝 二十一分之一 4  李明賢 二十一分之一 5  李明坤 二十一分之一 6  李明珠 二十一分之一 7  李明如 二十一分之一 8  李新掌 三分之一 9  李楊芳玲 二十一分之一 10  李世祥 二十一分之一 11  李世昌 二十一分之一 12  李世和 二十一分之一 13  李世興 二十一分之一 14  李麗雲 二十一分之一 15  李麗文 二十一分之一 16 劉胡繡鑾 （權利範圍六分之一） 劉美玉 全部 17 李俊毅 （權利範圍三分之二）